【裁判字號】    90,交上易,648
【裁判日期】    891004
【裁判案由】    過失傷害
【裁判全文】
台灣高等法院台中分院刑事判決                    九十年度交上易字第六四八號
    上  訴  人  臺灣苗栗地方法院檢察署檢察官
    被      告  甲○○
右上訴人因被告業務過失致傷害案件，不服臺灣苗栗地方法院八十九年度交易字第五
號中華民國八十九年十月四日第一審判決（起訴案號：臺灣苗栗地方法院檢察署八十
八年度偵字第五０三六號），提起上訴，本院判決如左：
      主  文
原判決撤銷。
甲○○從事業務之人，因業務上之過失傷害人，累犯，處有期徒刑肆月，如易科罰金
以佰元折算壹日。
      事  實
一、甲○○曾於民國八十三年六月八日，因違反麻醉藥品管理條例案件，經法院判處
    有期徒刑七月確定，甫於八十四年五月二十八日執行完畢，竟不知謹慎。其為貨
    車司機，以駕駛營業小客車為業，係從事駕駛業務之人，於八十八年四月十三日
    上午十一時五分許，駕駛車號ＫＯ─四一○三號自用小貨車，沿台十三線由銅鑼
    往苗栗方向行駛，行經苗栗縣銅鑼鄉竹森村竹森二八號前與往通霄方向道路交會
    且設有行車管制號誌之丁字路口時，應注意遵守當地時速六十公里之限制及駕駛
    人在行駛中之車前狀況，隨時採取必要之安全措施，而依當時情形天候為晴，日
    間自然光線充足，路面乾燥，無缺陷，亦無障礙物，視距良好，並無不能注意之
    情事，竟疏於注意車前況狀，警戒前方，採取緊急煞車等之必要安全措施且以超
    過六十公里之時速行駛，適亦未注意汽車在起步前、行駛中仍需注意車前狀況，
    並隨時採取必要安全措施，以避免危險之發生之丙○○，駕駛之車號ＬＫ─八三
    八二號自用小客車冒然自與台十三線交會往通霄方向之丁字路口左轉駛出台十三
    線往苗栗方向行駛，致甲○○煞車不及，由其自小貨車車頭追撞丙○○自小客車
    右後車尾，再衝進對向車道旁之稻田裏，丙○○因而受有胸壁挫傷之傷害。事故
    發生後，甲○○立即報警並請救護車將丙○○送醫，而其人即留在現場，並向尚
    不知肇事者為何人之警員表明其為肇事者及陳述肇事經過並接受裁判。
二、案經丙○○訴由苗栗縣警察局苗栗分局報請苗栗地方法院檢察署檢察官偵查起訴
      理  由
一、被告於原審矢口否認有何過失傷害犯行，辯稱：伊當時車道是綠燈，是告訴人丙
    ○○自伊左側之丁字路口突然衝出，伊才撞上的云云。
二、本院查：
  (一)被告於前揭時間，駕駛車號ＫＯ─四一○三號自用小貨車，行經苗栗縣銅鑼鄉竹
    森村竹森二八號前與往通霄方向道路交會且設有行車管制號誌之丁字路口時，自
    後撞擊丙○○所駕駛之車號ＬＫ─八三八二號自用小客車右後車尾，再衝進對向
    車道旁之稻田裏，丙○○因而受有胸壁挫傷之傷害等事實，業據被告於警訊、偵
    查及原審審理時自白不諱，核與告訴人指訴情節相符，並有道路交通事故調查報
    告表、診斷證明書、車損照片六幀附卷可稽，並經原審法院於八十九年五月十二
    日至現場履勘，製有履勘筆錄、現場圖及照片五幀在卷可參。
  (二)被告於八十八年十一月二十四日檢察官偵查時供稱：伊當時以時速六、七十公里
    直行等語。查肇事現場之速限為六十公里，有前開道路交通事故調查報告表之記
    載可憑，被告於行經上開交岔路口確有超速之事實應可認定。
  (三)至被告所辯，其於行經上開交岔路口時係綠燈一節，查：被告與告訴人就彼等通
    過上開路口時，究孰為綠燈，各執一詞，證人吳泰霖於原審調查時雖自行到庭證
    稱：當時被告係綠燈，告訴人為紅燈等語，然證人與被告係兄弟關係，其證言雖
    非無證據能力，然兩者誼屬至親，其證明力不具重要性，此何以原審法院兩度將
    本案送請台灣省竹苗區車輛行車事故鑑定委員會鑑定結果，均以資料不足，無法
    判定何方闖紅燈之緣由。惟認定犯罪事實所憑之證據，無論其為直接或間接證據
    ，在訴訟上之證明均須於通常一般之人均不致有所懷疑而得確信其為真實之程度
    ，始得據為有罪之認定，倘其證明尚未達到此一程度而有合理之懷疑存在，以致
    無從形成對被告不利之確信時，依據罪疑利益歸於被告之法則，即應儘先為有利
    被告之判斷，不得徒憑主觀上之臆測遽行排除有利於被告之可能，最高法院七十
    六年臺上字第四九八六號著有判例。本件既無證據足資證明被告有告訴人所指闖
    紅燈之事實，自無從僅憑告訴人之指訴為被告不利認定。
三、按汽車行駛時，駕駛人應注意車前狀況，並隨時採取必要之安全措施，道路交通
    安全規則第第九十四條第三項定有明文；又汽車司機有隨時警戒前方，預防危險
    發生之義務（最高法院三十八年台上字第十六號判例參照）。次按，交通號誌為
    指揮交通之一種手段，綠燈號誌表示駕駛人可前進行駛而已，駕駛人在行駛中仍
    需按道路交通規則第九十四條第三項規定注意車前狀況，並隨時採取必要安全措
    施，以避免危險之發生，並非見綠燈號誌即可不注意車前狀況，任意行駛（最高
    法院二十四年上字第一六九六號判例、八十一年度台上字第三三九０號判決意旨
    參照）。被告駕車行至上開丁字路口之際依自應注意上述道路交通安全規定，且
    依卷附之交通事故調查報告表所載，本件肇事時、地之天候為晴，日間自然光線
    充足，路面乾燥，無缺陷，亦無障礙物，視距良好，並無不能注意之情事，竟疏
    於注意超速行駛且未注意車前狀況以致肇事，其行為顯有過失。至於告訴人丙○
    ○駕車行經設有行車號誌之丁字路口，疏未注意車前狀況，隨時採取必要安全措
    施，冒然駛出台十三線，雖亦為本件肇事原因，但被告之過失行為與之併存，而
    為危害發生之原因，仍應負過失責任。被告之過失行為與被害人之傷害間，具有
    相當因果關係，本件事證明確，被告之犯行堪予認定。
四、查被告為貨車司機，為從事駕駛業務之人，業據被告供明在卷，則其因業務上之
    過失致人受傷之行為，核係犯刑法第二百八十四條第二項前段之業務過失傷害罪
    ，公訴人認被告係犯刑法第二百八十四條第一項前段之普通過失傷害罪，尚有未
    洽，惟與起訴之社會事實同一，爰依法變更起訴法條。又被告於本件車禍發生後
    ，隨即打電話報警並留於現場，且於有偵查犯罪職權之機關尚不知何人為肇事者
    前，即向到場處理之警員表明其為肇事者及陳述肇事之經過，此有道路交通事故
    調查報告表一紙附偵查卷可參，核屬對於未發覺之罪自首而受裁判，應依法減輕
    其刑。復查，被告曾於八十三年六月八日，因違反麻醉藥品管理條例案件，經法
    院判處有期徒刑七月確定，甫於八十四年五月二十八日執行完畢，此有苗栗地方
    法院檢察署刑案資料查註紀錄表及臺灣高等法院被告全國前案紀錄表各一份在卷
    可參，其於有期徒刑執行完畢後五年內再犯有期徒刑以上之本罪，為累犯，應依
    法加重其刑，乃先加重後減輕。
五、原審予以論罪科刑固非無見，惟：I本件車禍發生至今已有兩年，被告未就其所
    造成傷害對告訴人為任何賠償。II被告經本院兩度傳喚，均無正當理由不到庭，
    其於八十九年八月十六日、八十九年八月三十日原審審理時亦不到庭，經原審法
    院簽發拘票交由司法警察執行時，由被告之父代為轉達始到案，有審判筆錄及拘
    票報告書附卷可考，犯罪後之態度不佳，檢察官上訴意旨，指摘原審僅量處拘役
    五十日，刑度過輕為有理由，應予撤銷改判。爰審酌上情，被告之素行、生活狀
    況、智識程度、犯罪所生之損害等一切情狀，量處如主文第二項所示之刑，並諭
    知易科罰金之折算標準。
六、被告經合法傳喚，無正當理由而不到庭，爰不待其陳述，逕行判決。
七、據上論結，應依刑事訴訟法第三百六十九條第一項前段、第三百六十四條、第二
    百九十九條第一項前段、第三百條，刑法第二百八十四條第二項前段、第四十一
    條、第四十七條、第六十二條前段，罰金罰鍰提高標準條例第一條前段、第二條
    ，判決如主文。
本案經檢察官乙○○到庭執行職務。
中      華      民      國      九十      年      四      月    十一    日
                                  臺灣高等法院臺中分院刑事第四庭
                                        審判長法  官  洪  耀  宗
                                              法  官  江  德  千
                                              法  官  劉  登  俊
右正本證明與原本無異。
不得上訴
                                              書記官  吳  麗  慧
中      華      民      國      九十      年      四      月    十二    日
                                          Ｄ


司法院資訊處製作；財團法人民間司法改革基金會備份。
